臺灣臺南地方法院刑事判決　　　　　　　　　　　　　九十年度交訴字第四二六號
　　公　訴　人　臺灣台南地方法院檢察署檢察官
　　被　　　告　乙○○
　　選任辯護人　許雅芬律師
　　　　　　　　江信賢律師
　　　　　　　　蔡麗珠律師
右列被告因過失致死案件，經檢察官提起公訴（九十年度偵字第一０一二七號），本
院判決如左：
    主  文
乙○○從事業務之人，因業務上之過失致人於死，處有期徒刑拾月，緩刑肆年。
    事  實
一、乙○○係冠南貨運股份有限公司司機，為從事汽車駕駛業務之人。其於民國九十
    年八月十三日下午，駕駛車號ＪＥ─８３６號營業大貨車，沿台南縣永康市○○
    街由西往東方向行駛，於同日十七時三十五分許，行經龍埔街二八七號前未劃設
    車道線及行車分向線之市區道路時，本應注意在未劃設車道線或行車分向線之道
    路，市區時速不得超過三０公里，且汽車行駛時，駕駛人應注意車前狀況及兩車
    併行之間隔，並隨時採取必要之安全措施，而依當時情形，客觀上又無不能注意
    之情事，其能注意竟疏未注意該處為未劃設車道線及行車分向線之市區道路，可
    能會有機車爭道行駛之車前狀況，未採取減速慢行以保持隨時可以煞停之安全措
    施，亦未注意欲與前車併行之間隔而仍貿然持速向前急馳，致自後擦撞同向在其
    右前方由蔡明良所騎駛之車號ＡＸＤ—３０９號重型機車，造成蔡明良跌落在地
    而遭乙○○之大貨車右後輪輾過，並受有胸、腹、背、腰、骨盆及腿壓砸傷合併
    強迫性碎裂性骨折，經送醫急救後，仍於同日下午十八時十七分許不治死亡。車
    禍事故發生後，台南縣警察局永康分局龍潭派出所員警丙○○據報到場處理，在
    警員尚不知何人為肇事車輛之駕駛人前，乙○○主動表示其為駕駛人並自首犯行
    ，接受裁判。
二、案經臺灣台南地方法院檢察署檢察官相驗及蔡明良之妻甲○○訴請後自動檢舉偵
    查起訴。
    理  由
一、訊據被告乙○○對於右開時、地駕車發生車禍，致被害人蔡明良遭其碾壓死亡之
    事實均坦承不諱，復有台南縣警察局道路交通事故調查報告表一紙、交通事故現
    場照片九幀及奇美醫學中心診斷證明書、台南縣警察局善化分局道路交通事故肇
    因研判表各一紙在卷可資佐證，又被告所駕駛之該輛大貨車經檢察官於翌日到場
    勘驗時，發現該車車頭右前保險桿處有一新擦痕，被害人機車後部係向上隆起，
    且受損情形較車頭嚴重，而機車倒地之刮地痕方向係由內往外偏滑等情，有臺灣
    台南地方法院檢察署九十年八月十四勘驗筆錄在卷可稽，並有勘驗照片八幀附卷
    足憑，另本院於九十一年一月二十九日至現場勘驗時，亦發現被害人之機車後座
    已因受撞而整個上翻變型，經與被告所駕之前開大貨車保險桿擦痕處比對結果，
    該輛機車原後座未變型前，其高度應有可能與前開大貨車保險桿擦痕處高度相符
    乙節，亦有本院前開同日之刑事勘驗筆錄在卷載明可徵，且有現場勘驗照片九幀
    附卷可為佐參，由此觀之，堪認被告之大貨車車頭右前保險桿處係先擦撞到被害
    人之機車後座，始導致機車倒地向外偏滑而形成刮地痕由內往外偏移之現象，而
    被害人則因與機車分離倒地致遭大貨車右後輪碾壓而過，應可認定。又被害人蔡
    明良係因本件車禍不治死亡，亦經臺灣台南地方法院檢察署檢察官督同檢驗員相
    驗明確，並製有勘驗筆錄、驗斷書及相驗屍體證明書等附卷可憑。按在未劃設車
    道線或行車分向線之道路，市區時速不得超過三０公里；汽車行駛時，駕駛人應
    注意車前狀況及兩車併行之間隔，並隨時採取必要之安全措施，道路交通安全規
    則第九十三條第一項第一款但書、第九十四條第三項分別定有明文。查被告係以
    駕駛為業，為富有駕駛經驗之人，對於上開交通安全規則自知之甚稔，為其應注
    意之事項，而肇事當時係天候晴朗、日間自然光線、路面柏油、無標線、八米寬
    市區道路○路面乾燥無缺陷、無障礙物、視距良好、限速三十公里，有前開道路
    交通事故調查報告表存卷可考，足見依當時狀況被告客觀上並無不能注意之情狀
    ，詎被告應注意且能注意，竟疏未注意該處為未劃設車道線及行車分向線之市區
    道路，可能會有機車爭道行駛之車前狀況，未採取減速慢行以保持隨時可以煞停
    之安全措施，亦未注意欲與前車併行之間隔而仍貿然持速向前急馳，致自後擦撞
    同向在其右前方之被害人蔡明良機車，並致被害人因之人車倒地不治死亡，被告
    自有違前開規定之注意義務，其顯有過失，臺灣省台南區車輛行車事故鑑定委員
    會及臺灣省車輛行車事故覆議鑑定委員會均同此認定，有前開委員會南鑑字第九
    ０一四六一號鑑定意見書及九十一年八月十六日府覆議字第九一一五０一號函在
    卷可憑，雖臺灣省台南區車輛行車事故鑑定委員會鑑定結果另認「蔡明良駕駛重
    機車，併行未保持安全間隔距離，同為肇事原因」，惟前開覆議結果已推翻原鑑
    定報告所謂被害人蔡明良同為肇事原因之認定。而查本件被害人蔡明良既係遭同
    向行駛在後之被告大貨車擦撞倒地，已如前述，則其應無所謂【未保持併行安全
    間隔】之可言，是前開認定被害人同肇事原因之鑑定意見書既顯有不完備之處而
    存有疑義，自不足遽為被害人不利之事證，而臺灣省車輛行車事故覆議鑑定委員
    會覆議意見書，與本院上開調查相同，自可為有利被害人之佐證，併此敘明。又
    本件被害人係因此次車禍不治死亡，是被告乙○○之過失駕駛行為，與被害人之
    死亡結果間，具有相當因果關係，亦無疑義。從而，本件事證已甚明確，被告前
    揭犯行，堪以認定。
二、核被告乙○○所為，係犯刑法第二百七十六條第二項之業務過失致人於死罪。又
    其肇事後未被有偵查權之公務員或機關發覺其為犯嫌前，留在事故現場向到場處
    理之警員自承犯行，進而接受裁判，此業經被告供明在卷可按，並經證人即本件
    車禍現場處理員警丙○○到庭陳證無訛，被告行為合乎自首之要件，應依刑法第
    六十二條前段減輕其刑。爰審酌被告之品行、應負過失責任之程度、造成被害人
    死亡之結果及其犯後已與死者家屬達成民事和解，頗有悔意等一切情狀，量處如
    主文所示之刑，以資懲儆。查被告前未曾受有期徒刑以上刑之宣告，有臺灣高等
    法院被告全國前案紀錄表附卷可稽，其因一時短於思慮致罹刑章，經此次偵審程
    序教訓，當知所警惕，諒無再犯之虞，本院復考量被告為初犯且係自首犯罪，而
    其於犯後已與死者家屬達成民事賠償，有和解書影本一紙在卷可徵，本院因認前
    開對被告宣告之刑，以暫不執行為適當，爰併宣告緩刑四年，以啟自新。
據上論斷，應依刑事訴訟法第二百九十九條第一項前段，刑法第二百七十六條第二項
、第六十二條前段、第七十四條第一款，罰金罰鍰提高標準條例第一條前段，判決如
主文。
本案經檢察官高峰祈到庭執行職務。
中      華      民      國      九十一      年    九    月    二十五    日
                                      臺灣臺南地方法院交通法庭
                                          法  官  張  瑛  宗
右正本證明與原本無異。
如不服本判決，應於判決送達後十日內，向本院提出上訴狀。
                                          書記官  陳  志  德
中      華      民      國      九十一      年    九    月    二十五    日
附錄本案論罪科刑法條：
中華民國刑法第二百七十六條
 (過失致死罪)
因過失致人於死者，處二年以下有期徒刑、拘役或二千元以下罰金。
從事業務之人，因業務上之過失犯前項之罪者，處五年以下有期徒刑或拘役，得併科
三千元以下罰金。
